【裁判字號】    98,上易,98
【裁判日期】    980225
【裁判案由】    竊盜
【裁判全文】
臺灣高等法院刑事判決                  98年度上易字第98號
上  訴  人
即  被  告  甲○○
選任辯護人  洪大明律師
上列上訴人因竊盜案件，不服臺灣新竹地方法院96年度易字第
775號，中華民國97年11月28日第一審判決（起訴案號：臺灣新
竹地方法院檢察署96年度偵字第3214號），提起上訴，本院判決
如下：
    主  文
上訴駁回。
    事  實
一、甲○○於民國96年4月間向不知情之己○○承包其所有坐落
    在新竹縣橫山鄉○○段地號170號土地之車道整平及修築車
    道兩側擋土牆工程，因前揭工程亟需大量砂石，其明知應以
    購買之方式取得施工所需之砂石，竟基於意圖為自己不法所
    有之竊盜犯意，於96年4月中下旬起至同年5月5日止期間，
    藉承包前揭工程之便，接續3次至乙○○所有坐落在新竹縣
    橫山鄉○○段地號168號土地上，以挖土機挖取土石之方式
    ，竊取乙○○土地上之土石後，將土石外運以供施作己○○
    工程之用及另供己使用，總計開挖面積約3平方公尺（上述
    土地石礫因遭翻挖後覆土，造成地政人員無法測量其深度及
    估算挖掘之數量，僅測得遭翻挖範圍面積為123.5平方公尺
    ）。嗣於同年5月5日15時30分許，為乙○○發覺後報警處理
    ，始悉上情。
二、案經新竹縣警察局橫山分局報請臺灣新竹地方法院檢察署檢
    察官偵查起訴。
    理  由
壹、程序方面：
一、按刑事訴訟法第159條之1第2項所稱得為證據之被告以外之
    人於偵查中向檢察官所為之陳述，屬傳聞證據排除之例外，
    如法院於審判中已傳喚該陳述人到庭依法具結，使被告或其
    辯護人有行使反對詰問權之機會，該審判外於警詢、偵查中
    所為之陳述，仍非不得作為認定犯罪事實之判斷依據（最高
    法院95年度台上字第5313號判決可資參照）。本件證人乙○○、丙○○、戊○○、己○○業經原審傳訊到庭，並經檢辯
    雙方交互詰問，應認上開證人於警詢、偵查中所述均有證據
    能力。
二、另按被告以外之人於偵查中向檢察官所為之陳述，除顯有不
    可信之情況者外，得為證據，刑事訴訟法第159條之1第2項
    定有明文。是檢察官偵查中向被告以外之人所取得之陳述，
    原則上均能遵守法律規定，不致於違法取供，其可信度極高
    ，被告以外之人前於偵查中已具結而為證述，除反對該項供
    述得具有證據能力之一方，已釋明「顯有不可信之情況」之
    理由外，不宜以該證人未能於審判中接受他造之反對詰問為
    由，即遽指該證人於偵查中之陳述不具證據能力。是本件證
    人丁○○於接受檢察官訊問時之言詞陳述，並無顯不可信之
    情形，且被告暨辯護人亦未釋明上開供述有何顯不可信之情
    況，又證人丁○○已死亡，其證詞復為證明本件犯罪事實所
    必要，依刑事訴訟法第159條之1、之3規定，證人丁○○於
    警訊及檢察官偵訊中之證述自具有證據能力。
貳、實體方面：
一、認定犯罪事實所憑之證據及理由：
(一)、被告甲○○於原審法院準備程序、審理程序訊問時之自白，
    證明被告甲○○於96年4月間確實有承包己○○所有座落於
    新竹縣橫山鄉○○段170地號土地之車道整平及修築車道擋
    土牆之工程，及被告有於被害人乙○○所有座落於新竹縣橫
    山鄉○○段168地號土地上，以挖土機開挖土石面積約3平方
    公尺之事實。
(二)、證人乙○○於警詢、檢察官訊問及原審審理時之證述，證明
    證人於96年4月中下旬至5月初期間，曾親眼目睹被告開著挖
    土機至證人所有之上開土地上挖取砂石，第1次及第2次當時
    ，證人亦曾經親自告知被告不要再挖取了，被告允諾會以自
    己韭菜園之砂石回填，第3次是在5月初某日下午，當日下很
    大的雨，被告穿雨衣、開挖土機，後載鐵斗，從證人所有上
    開土地之田埂上爬上來，鐵斗內所載的土質跟證人土地上的
    土一模一樣，當時方圓1公里內都沒有挖土機在工作，其他
    的田地也沒有被挖的痕跡，該次證人亦有上前阻止，2人因
    此產生不愉快，至今證人所有之上開土地均未回填之事實（
    見偵查卷第22、58、89頁、原審卷第32頁以下）。
(三)、證人丙○○於警詢及原審審理時之證述，證明證人於96年4
    月6日至同年5月3日期間，曾多次在自己所有之新竹縣橫山
    鄉○○段271地號土地上施作擋土牆時，看見被告以挖土機
    在證人乙○○的上開土地上挖取砂石後運往對面的土地整地
    之事實（見偵查卷第10頁、原審卷第39頁）。
(四)、證人丁○○於檢察官訊問時之證述，證明證人於96年5月2日
    前後，騎機車經過田寮河床時，有看見被告以挖土機正在挖
    取乙○○土地上之砂石之事實（見偵查卷第61頁）。
(五)、證人戊○○於檢察官訊問及原審審理時之證述，證明證人於
    96年4、5月間曾看過被告在乙○○所有之上開挖取砂石之事
    實（見偵查卷第201頁、原審卷第58頁）。
(六)、證人己○○於警詢、偵查及原審審理時之證述，證明有自96
    年農曆年前至後期間，委託被告在上開170地號土地上施作
    農具間農路之事實（見偵查卷第12、59頁、原審卷第64頁）
    。
(七)、現場相片24紙、履勘現場筆錄1份（見偵查卷第71頁）、新
    竹縣竹東地政事務所地籍圖騰本及土地複丈成果圖各1件（
    見偵查卷第83頁），證明證人乙○○所有之上開土地確實有
    遭挖取砂石之事實。
二、對被告辯解本院之判斷：
(一)、被告甲○○否認竊盜犯行，辯稱會在乙○○所有之上開土地
    上挖掘面積3平方公尺，是因為受乙○○之委託施作拆除擋
    土牆及田埂工程，開挖的目的是要將拆下來的擋土牆埋起來
    ，擋土牆至今仍在該土地上，挖起來之土石則直接載到楊文
    欽所有的魚池丟棄，這是在96年3月17日至4月間所施作之工
    程，伊並沒有在其他時間至乙○○的土地上去挖取砂石云云
    。
(二)、查，被告有於上揭時間至證人乙○○所有之土地上，以挖土
    機挖取砂石後載走之事實，有上開證人乙○○、丙○○、丁○○、戊○○之證詞足資佐證，而上開證人均證述係親眼目
    睹，且所述目睹之時間亦均大致相符，各該證人或為附近土
    地之所有人、或為當地之村長，均經常在附近走動，且與被
    告並無恩怨，其等應是依據親自見聞所為之證述，均無偏袒
    證人乙○○，或誣陷被告甲○○之可能及必要，況且被告所
    辯稱有受證人乙○○委託拆除擋土牆乙情，業據證人乙○○
    於本院及原審審理時否認在卷，顯然被告上開辯解並不足採
    信。
(三)、至於被告之辯護人聲請履勘現場部分，本院認為上開事證已
    足認定被告之竊盜犯行，業無再行履勘現場之必要，附此敘
    明。
三、核被告所為，係犯刑法第320條第1項之竊盜罪。原審法院判
    決因認被告前揭犯行事證明確，適用前揭法條、及刑法第41
    條第1項、刑法施行法第1條之1之規定，並審酌被告素行尚
    可，因一時貪心，任意侵害他人之財產權，及犯罪之手段，
    已對於被害人土地造成之嚴重之損害，犯罪後仍一再否認犯
    行，態度不佳，且迄未與被害人達成和解，賠償被害人之損
    失等一切情狀，量處有期徒刑四月，並諭知易科罰金之折算
    標準，至供被告犯罪用之挖土機，並未扣案，且被告否認為
    其所有，爰不為沒收之宣告。原審判決認事用法均無不合，
    量刑亦稱妥適，被告以本案被告固有承包己○○之工程，但
    該工程並不需大量之砂石，反而因己○○之土地所在位置，
    尚有多餘砂石應移除，原審對此未詳加調查，亦未赴現場履
    勘，即妄斷己○○之工程需大量砂石，顯與事實不符，又被
    告係受告訴人委請，將土地上之擋土牆推倒埋入土地內，確
    屬事實，另被告所承包己○○工程是用空心磚作隔路牆，並
    不需要其他土方填平，只要履勘現場，即可證明等情，指摘
    原判決不當提起上訴。然查本件原審已綜合告訴人等及多名
    親眼目睹證人之證述及被告於原審法院準備程序、審理程序
    訊問時之自白，斟酌其他證據，認定被告有前揭犯行，已在
    判決內詳述其證據取捨及判斷之理由，及說明證據已臻明確
    無勘驗之必要，核與證據法則並無違背，為其職權之適法行
    使，自不能指為違法，另被告其餘上訴意旨所指各節，或於
    原判決之主旨不生影響之事項任意指摘，或為原審已審酌屬
    認事採證、證據取捨及判斷之範疇，為其職權之適法行使，
    並無違背證據法則之情形；或事證已臻明確並無履勘現場之
    必要，是其上訴為無理由，應予駁回。
據上論結，應依刑事訴訟法第368條，判決如主文。
本案經檢察官郭弘佑到庭執行職務。
中    華    民    國    98    年    2     月    25    日
                  刑事第二庭審判長法  官  洪光燦
                                  法  官  林恆吉
                                  法  官  宋明蒼
以上正本證明與原本無異。
不得上訴。
                                  書記官  駱麗君
中    華    民    國    98    年    2     月    25    日
附錄：本案論罪科刑法條
中華民國刑法第320條第1項
（普通竊盜罪、竊佔罪）
意圖為自己或第三人不法之所有，而竊取他人之動產者，為竊盜
罪，處 5 年以下有期徒刑、拘役或 5 百元以下罰金。


司法院資訊處製作；財團法人民間司法改革基金會備份。
